臺灣臺南地方法院刑事裁定
111年度聲判字第4號
聲  請  人  楊瓖  
                    送達處所：臺南市○○區○路○○○0000號○○○○○）
代  理  人  陳昭仁律師
被      告  李依庭


上列聲請人即告訴人因告訴被告妨害自由案件，不服臺灣高等檢
察署臺南檢察分署駁回再議之處分（111年度上聲議字第28號）
，聲請交付審判，本院裁定如下：
　　主　文
聲請駁回。
　　理　由
一、聲請意旨略以：聲請人係力澂公司之員工，僅係派遣至本案
    中油加油站執行職務，力澂公司並無要求員工「簽立勸導單
    」之規則，聲請人自不受中油加油站內規（「簽立勸導單」
    ）拘束。縱使受其拘束，本案發生時聲請人已下班，自無義
    務在工作結束之後仍需簽立關於工作事項之「勸導單」，亦
    無義務移動至監視器可拍攝地點。被告明知聲請人已經下班
    ，且收拾物品欲離去，卻仍以身體擋住樓梯口2、3分鐘，利
    用職務上管理被告（按應係聲請人，聲請書誤植為被告，下
    同）之優勢地位，要求被告（聲請人）簽立無義務簽立之勸
    導單，致其意思決定自由受到妨害，迫使被告（聲請人）行
    無義務之事，並妨害被告（聲請人）自由離去之權利，其行
    為應屬強暴之方無疑，被告行為涉犯強制罪至為明確。
二、按告訴人不服上級法院檢察署檢察長或檢察總長認再議為無
    理由而駁回之處分者，得於接受處分書後10日內委任律師提
    出理由狀，向該管第一審法院聲請交付審判，刑事訴訟法第
    258條之1第1項定有明文。經查：聲請人以被告涉犯妨害自
    由罪，向臺灣臺南地方檢察署檢察官提出告訴，經該署檢察
    官偵查後，於民國110年12月2日以110年度偵字第23927號為
    不起訴處分，聲請人不服，聲請再議，經臺灣高等檢察署臺
    南檢察分署認原不起訴處分並無不當，聲請人聲請再議無理
    由，於111年1月3日，以111年度上聲議字第28號處分書駁回
    再議之聲請，聲請人於111年1月10日收受處分書，於111年1
    月17日委任律師具狀向本院聲請交付審判，此有前開處分書
    、送達證書及交付審判聲請狀附卷可稽，因認本件聲請交付
    審判於程序上已符合規定。
三、按告訴人不服上級法院檢察署檢察長或檢察總長認再議為無
    理由而駁回之處分者，得於接受處分書後10日內委任律師提
    出理由狀，向該管第一審法院聲請交付審判。法院認為交付
    審判之聲請不合法或無理由者，應駁回之。刑事訴訟法第25
    8條之1、第258條之3第2項前段，分別定有明文。次按刑事
    訴訟法第258條之1「聲請法院交付審判制度」係參考德國刑
    事訴訟法第172條第2項之規定，及日本刑事訴訟法第262條
    準起訴之規定而增訂，告訴人於不服上級檢察署之駁回處分
    者，得向法院聲請交付審判。其目的係為對於檢察官起訴裁
    量之制衡，除貫徹檢察機關內部檢察一體之原則所含之內部
    監督機制外，另宜有檢察機關以外之監督機制，由法院保有
    最終審查權而介入審查，以提供告訴人多一層救濟途徑（刑
    事訴訟法第258條之1立法理由參照），以促使檢察官對於不
    起訴處分為最慎重之篩選，審慎運用其不起訴裁量權。從而
    ，本條之適用，一方面係強制告訴人先循檢察機關內部之監
    督機制救濟無效果後，始由法院為之；另方面亦促使檢察機
    關內部審視其不起訴處分是否妥當，法院有最終審查權。故
    交付審判之制度雖賦予法院於告訴人交付審判之聲請裁定准
    否前，可依同法第258條之3第3項規定為「必要之調查」，
    然法院於審查交付審判之聲請有無理由時，仍應以審酌告訴
    人所指摘不利被告之事證未經檢察機關詳為調查或斟酌，或
    不起訴處分書所載理由違背經驗法則、論理法則及證據法則
    為限，方符本條係為制衡檢察官起訴裁量權之立法意旨。亦
    即交付審判之立法精神，係欲法院僅就檢察官所為不起訴或
    緩起訴之處分是否正確加以審查，以防檢察機關濫權，則法
    院就聲請交付審判案件之審查，其中所謂「得為必要之調查
    」，應以偵查中曾顯現之證據為限，不可就其新提出聲請之
    證據再為調查，亦不可蒐集偵查卷以外之證據。此觀諸刑事
    訴訟法第260條對於不起訴處分已確定或緩起訴處分期滿未
    經撤銷者得再行起訴之規定，其立法理由說明，本條所謂不
    起訴處分已確定者，係包括「聲請法院交付審判復經駁回者
    」之情形在內，則法院就聲請交付審判案件之審查，所謂「
    得為必要之調查」，其調查證據範圍，更應以偵查中曾顯現
    之證據為限，不得就告訴人新提出聲請之證據再為調查，亦
    不得蒐集偵查卷以外之證據，否則，將與刑事訴訟法第260
    條之再行起訴規定混淆。
四、經查：
　㈠本件原告訴意旨略以：告訴人楊瓖前為交通部高速公路局仁
    德服務區中油加油站之員工，被告李依庭為告訴人之主管，
    因被告認為告訴人工作表現不佳，竟基於強制之犯意，於民
    國110年4月15日12時20分許，在臺南市○道0號南向335公里
    處仁德服務區中油辦公室，強迫要求告訴人簽立工作人員違
    規勸導單，並站立於辦公室2樓樓梯口，以此方式使告訴人
    行無義務之事，並妨害告訴人離開辦公室之權利。因認被告
    涉犯刑法第304條第1項之強制罪嫌。
　㈡本件經原檢察官偵查結果以下列理由為不起訴處分：
　　1.被告李依庭於警詢中固坦承有開立勸導單，並要求告訴人
      簽名之事實，惟堅詞否認有何強制犯行，辯稱：因為告訴
      人對於勸導單上的作業流程多次屢勸不聽，我向主管反應
      後，主管請我對告訴人開立勸導單，並沒有強制簽名，若
      告訴人不願簽名，我只要如實回報主管即可，在整個過程
      中並沒有發生爭執，也沒有不讓他離去等語。經查，告訴
      人於警詢及偵查中陳稱：當時我已經下班，被告要我走過
      去監視器拍的到的地方簽名在勸導單上，但是我不想走過
      去，而且認為勸導單上的內容是沒有理由的，所以我拒絕
      簽名，另外，當時被告一直站在樓梯口，讓我無法馬上下
      樓，除此之外，被告沒有對我為強暴脅迫的行為等語，是
      本案除被告本於職權，針對其認為告訴人工作上之缺失，
      要求告訴人於勸導單上簽名外，並無其他糾紛產生，應審
      究者，係被告上開行為是否已達刑法強暴、脅迫之程度，
      而構成刑法之強制罪嫌。
　　2.本案被告之目的係為要求告訴人簽立勸導單，已如上述，
      是其所欲達成之目的尚不具任何刑法上之不法可言，又觀
      諸被告開立之勸導單內容，對於告訴人工作缺失之點，於
      時間、違規型態均有詳細記載，若依工作缺失之紀錄，被
      告開立勸導單應屬有憑，況告訴人業於勸導單上載明：「
      以上全是李依庭小姐胡說八道(真象並非如此)顛倒是非」
      等語，有派駐中油-台南零售中心(仁德南下站)勞務承攬
      契約工作人員違規勸導單及其附件1份在卷可憑，衡酌最
      高法院28年度上字第3650號裁判先例、臺灣高等法院92年
      度上易字第1136號判決見解，被告既未對告訴人為任何有
      形暴力之行使或惡害通知，要求簽立勸導單之目的亦屬正
      當有理由，此部分難認被告之行為合於刑法強制罪之處罰
      範疇。另告訴人指述被告站立於樓梯口，讓其無法下樓云
      云，因時間僅2、3分鐘，且起因於被告希望告訴人移動至
      監視器可拍攝之地點簽名，是其所妨害告訴人使用樓梯之
      權利之時間尚屬短暫，程度上亦與刑法所欲規範之強暴、
      脅迫有所落差，尚難逕以強制罪相繩。
　　3.此外，復查無其他積極事證，足認被告有何上開犯行，揆
      諸首揭刑事訴訟法之規定及裁判先例意旨，應認被告犯罪
      嫌疑不足，而為不起訴處分。
　㈢原檢察機關駁回再議理由如下：
　　1.聲請人指訴被告涉嫌妨害自由，經原檢察官調查結果，認
      被告罪嫌不足而為不起訴處分，業經原不起訴處分書論述
      綦詳。聲請人再議所陳關於聲請人當初簽約時，力澂公司
      根本沒有所謂的「勸導單」，亦無所謂之「作業流程」，
      被告在偵查中說聲請人違反「作業流程」多次屢勸不聽，
      是被告在推卸自己違法之藉口，被告之行為自應構成妨害
      自由之罪責，原檢察官卻對被告為不起訴處分，自有未洽
      部分，然本案被告之目的係為要求聲請人簽立勸導單，是
      其所欲達成之目的尚不具任何刑法上之不法可言，且被告
      未對聲請人為任何有形暴力之行使或惡害通知，自難認被
      告之行為合於刑法強制罪之處罰範疇，業經原檢察官調查
      明確，並於不起訴處分書中詳敘理由，此外並無積極證據
      足以認定被告確有妨害自由犯行，聲請人上開所指要屬個
      人臆測之詞，尚難遽予採信。
　　2.另聲請人再議所陳關於原檢察官未傳喚證人盧曉雯到庭作
      證，亦有調查未盡之疏失云云，原檢察官依卷存資料，已
      足判斷聲請人所為告訴是否與事實相符，認無再傳喚證人
      盧曉雯到庭作證之必要，亦無不當。
　　3.至聲請人其餘再議所陳，要不脫原處分論述之範疇，或與
      被告是否構成妨害自由罪責無涉，自未能逕憑遽論被告以
      妨害自由罪責。是聲請人再議猶稱被告涉嫌妨害自由，其
      聲請難認為有理由。本件原檢察官所為不起訴處分，經核
      並無不合，再議意旨指摘原處分不當，尚不足採。
五、本件聲請人指訴被告涉犯妨害自由罪嫌，業經原不起訴處分
    及原再議駁回處分敘明理由，經本院審核卷證資料，其理由
    於法並無不合。聲請人雖不服上開處分，而以前揭聲請意旨
    提出交付審判之聲請。然查：
　㈠主管對員工就職務上行為有所管理與考核，本屬職場組織中
    指揮與監督之正當管理行為。本案被告要求員工簽立勸導單
    之行為，目的本是經由員工簽章，以證實主管就職務上事項
    有所規勸之事實，該行為之本質已難謂有不法。至被告於聲
    請人之下班時間仍要求簽署勸導單或移動至監視器可拍攝地
    點，僅涉及實際工時之認定以及僱傭契約服從關係之私法領
    域，尚無從以主管只要於下班時段聯繫或要求員工為與工作
    相關事務，即逕認其使員工行無義務之事而涉犯刑法第304
    條之強制罪。
　㈡聲請人指述被告站於樓梯口，讓其無法下樓梯達2、3分鐘之
    行為，是否成立強制罪，關鍵在於該行為是否達刑法上之「
    強暴、脅迫」程度。查本案被告僅係基於職場管理，單純依
    其主管職務要求聲請人簽立勸導單，尚無從認其有使用「強
    暴、脅迫」手段。況聲請人當時非但未曾依被告之要求，於
    勸導單上「受勸導人員簽章」欄位簽名，更本於其自由意思
    ，於「違規事項」欄位寫下：「以上全是李依庭小姐胡說八
    道（真象並非如此）顛倒是非」等文字，有派駐中油-台南
    零售中心（仁德南下站）勞務承攬契約工作人員違規勸導單
    1份（警卷第17頁）在卷可查，更可佐證本案聲請人之自由
    意思並未受被告之行為影響，與刑法所規範之強暴、脅迫行
    為顯有不符。是被告之行為要難以強制罪相繩。
六、綜上所述，本案已經原檢察官於偵查中就已顯現之證據資料
    為必要之調查，並於處分書內詳細論列說明。在此情形下，
    本件檢察官認被告犯罪嫌疑不足而為不起訴處分並無不當；
    而駁回再議之機關，亦已敘述所憑之理由，且從形式上觀察
    ，檢方之認定亦與經驗法則、論理法則或其他證據法則無相
    違之處。本案依現存之事證，顯未達跨越起訴門檻而應交付
    審判之程度。聲請人交付審判意旨指摘原不起訴及駁回再議
    聲請理由不當，且所主張之事項亦經本院說明其不足為推翻
    原不起訴處分及駁回再議處分之理由，揆諸首揭說明，本件
    交付審判之聲請，為無理由，依法應予駁回。
七、依刑事訴訟法第258條之3第2項前段，裁定如主文。
中　　華　　民　　國　　111 　年　　7 　　月　　29　　日
　　　　　　　　　刑事第一庭　審判長法　官  梁淑美
　　　　　　　　　
　　　　　　　　　　　　　　　　　　法　官  陳品謙
　　　　　　　　　
　　　　　　　　　　　　　　　　　　法　官  鄭文祺
以上正本證明與原本無異。
不得抗告。
　　　　　　　　　　　　　　　　　　書記官　黃政偉　　　
中　　華　　民　　國　　111 　年　　8 　　月　　2 　　日